臺灣桃園地方法院交通事件裁定　　　　　　　　九十三年度交聲更字第四號
　　原處分機關　交通部公路總局新竹區監理所中壢監理站
　　異　議　人
　　即受處分人　甲○○　男　四.
右列受處分人因違反道路交通管理處罰條例案件，對於交通部公路總局新竹區監理所
中壢監理站九十二年六月二十日所為之借用壢監裁字第五三─Ｄ九Ａ二四○二九五號
裁決，異議人聲明異議，經本院裁定後，異議人不服本院九十二年八月十五日所為裁
定（九十二年度交聲字第二六五號）提起抗告，經臺灣高等法院裁定（九十二年度交
抗字第九二七號）撤銷發回，本院裁定如左：
        主  文
原處分撤銷。
甲○○不罰。
        理  由
一、原處分機關略以：「緣異議人（甲○○）於九十二年四月九日六時十五分許，駕
    駛ＮＱ─七七八號營業曳引車，在桃園縣楊梅鎮○○○路、梅獅路口前肇事，經
    桃園縣警察局交通隊調查，認係異議人甲○○「右轉彎未注意車前狀態，肇事致
    死違規，遂以桃警局交字第Ｄ九Ａ二四○二九五號通知單舉發之，案移本站（中
    壢監理站），本站遂依前開違規事實，爰依違反道路交通管理事件統一裁罰基準
    及處理細則第四十一條第四項規定，填摯壢監裁字第五三─Ｄ九Ａ二四○二九五
    號裁決書處罰『吊銷駕駛執照，一年內禁考』，於法應無不合」等語。
二、異議人聲明異議及抗告意旨：「本人甲○○於民國九十二年四月九日早上六時十
    五分行駛於縱貫線楊梅埔心路段北上與梅獅路交岔口，當時本人遵照交通號誌指
    示準備右轉，同為北上方向之機車駕駛人簡志勇因未遵守交通號誌停車而與本人
    所駕駛車輛發生事故，本人在事故發生後，立即下車查看並通知救護車予以急救
    據及本人之口供皆已移送法院鑑定等語：：」、「：：原審法院裁定所認定：『
    本件異議人（甲○○）於民國九十二年四月九日六時十五分許，駕駛車號ＮＱ─
    七七八號營業曳引車，沿桃園縣楊梅鎮○○○路，由楊梅往中壢方向行駛，於行
    經中山北路二段與梅獅路交岔路口欲行右轉時，未減速慢行且注意同向機車停等
    區前方已有被害人簡志勇所騎乘之車號ＳＭ三─五九五號重型機車在該處停等紅
    燈，竟未減速慢行而貿然右轉，致其曳引車右前方猛然碰撞被害人簡志勇所騎乘
    之重型機車，致被害人簡志勇人車倒地，機車卡在曳引車右前輪，遭刮地拖行三
    十五點七公尺，而被害人簡志勇則因撞擊，受有胸部骨折、氣血胸、下肢、右頸
    擦挫傷等傷害，雖經送醫診治，惟仍不治死亡：：」等同一事實，經台灣桃園地
    方法院檢察署檢察官偵查結果，認定：「本件車禍之發生，難期被告（甲○○）
    有防範之可能，被告應無過失。」等語，有九十二年度偵字第一○一七九號不起
    訴處分書可稽。原審法院未及審酌檢察官不起訴處分書中，已認定抗告人（甲○
    ○）並無任何違反道路交通安全規則之情事，原處分機關為吊銷抗告人駕駛執照
    ，一年內禁考處分之裁決書，其理由已失其依據，據為異議駁回之裁定，即有違
    誤。」等語。
三、按法院受理有關交通事件，準用刑事訴訟法之規定，道路交通管理處罰條例第八
    十九條定有明文；另按犯罪事實應依證據認定之，無證據不得認定其犯罪事實，
    刑事訴訟法第一百五十四條第二項定有明文；再按交通法庭認為聲明異議有理由
    時，應以裁定將原處分經聲明異議之部分撤銷，道路交通案件處理辦法第二十條
    亦有明文。
四、經查：
（一）本件處分機關中壢監理站裁決異議人甲○○之違規事實係異議人甲○○於九十
      二年四月九日六時十五分許駕駛ＮＱ─七七八號營業貨運曳引車，在楊梅鎮○
      ○○路、梅獅路口右轉彎時，因違反道路交通安全規則第九十四條規定：「汽
      車行駛時，駕駛人應注意車前狀況及兩車併行之間隔，並隨時採取必要之安全
      措施」，因而肇事致人死亡，由桃園縣警察局交通隊依據前往車禍現場處理之
      楊梅分局草湳派出所警員製作之製作之道路交通事故現場圖、道路交通事故調
      查報告表（一）、（二）及拍攝之車禍現場場照片、駕駛人甲○○之警詢筆錄
      等資料，研判肇因：轉彎未注意車旁狀況，而填製公警局交字第Ｄ九Ａ二四○
      二九五號舉發違反道路交通管理事件通知單，寄送異議人甲○○，並移送中壢
      監理站裁決，中壢監理站於九十二年六月二十日以借用壢監裁字第裁五三─Ｄ
      九Ａ二四○二九五號裁決異議人甲○○違反道路交通安全規則肇事致人死亡，
      吊銷駕駛執照，一年內禁考，有桃園縣警察局公警局交字第Ｄ九Ａ二四○二九
      五號舉發違反道路交通管理事件通知單、交通部公路總局新竹區監理所中壢監
      理站借用壢監裁字第裁五三─Ｄ九Ａ二四○二九五號裁決書影本在卷足稽，且
      據證人即桃園縣警察局交通隊填單舉發警員蔡治弘於九十二年七月十一日本院
      調查時證述甚詳。
（二）異議人甲○○坦認於右述時、地駕駛ＮＱ─七七八號營業貨運曳引車，自中山
      北路二段右轉梅獅路一段路口時，與同向右側由楊梅交流道往中壢方向駛至簡
      志勇騎駛之ＳＭ三─五九五號輕型機車發生碰撞之事實，並有道路交通事故現
      場圖、道路交通事故調查報告表（一）、（二）、車禍現場照片八紙在卷足稽
      ，而簡志勇因上開車禍胸部骨折、氣血胸，下肢多處挫傷，經送醫急救，仍因
      傷重不治死亡之情，亦有台灣桃園地方法院檢察署相驗屍體證明書、勘（相）
      驗筆錄、驗斷書在卷可稽，雖然異議人甲○○於九十二年四月九日偵查時供稱
      對於本件交通事故之發生有過失，惟亦稱「：：當時我有看車頭之後照鏡，確
      定沒有車我才右轉，正當要轉時，我車頭突然有跳動之情形，而我看我營曳引
      前方之照車頭之小鏡子，發現有一輛摩拖車在我車頭下，我就將車輛停下，：
      ：車禍當時楊梅鎮○○○路○段與梅獅路口是紅燈之狀態，而我要轉梅獅路有
      紅燈右轉的指，而對方是闖紅燈的狀態下才會發生車禍：：」（九十二年四月
      九日警詢，九十二年度相字第六三二號）、「：：當時我在外車道，簡車與我
      同在中山北路上，他要直行往中壢方向，他在我右邊：：（右轉時交通號誌？
      ）右轉綠燈：：我見有右轉燈，認簡車欲直行，係紅燈，應不得前進便右轉並
      未停止：：我轉彎時並未看到簡車：：」（九十二年四月九日偵查，九十二年
      度相字第六三二號）」、「：：當時我有右轉燈而欲大轉彎，死者可能想直行
      闖紅燈，又加上天雨路滑，剎車不及才滑進我輪胎內：：」（九十二年七月一
      日偵查，九十二年偵度偵字第一○一七九號）、「：：當時我在楊梅鎮○○○
      路與梅獅路口，我要右轉梅獅路，紅綠燈有四個號誌，當時是紅燈但有右轉燈
      可以右轉，對方同樣是北上，當時他應該要停下來等紅燈：：」（九十二年七
      月十一日本院調查，九十二年度交聲字第二六五號）等語，然而(1)依據九十二
      年度相字第六三二號卷第四十二頁附之本件車禍現場照片所示，楊梅鎮○○○
      路○段、梅獅路一段路口之中山北路往中壢方向之交通號誌，有直行方向紅燈
      、右轉綠燈之號誌，該路段之中山北路往中壢方向有三車道，最外側是慢車道
      ，第二、第三車道是快車道，並於外側及中間車道之路口設有機車停等區，機
      車停等區前方則係行人穿越道；(2)又據九十二年度相字第六三二號卷第四頁、
      第十二頁至第十五頁警繪之道路交通事故現場圖及車禍發生時之現場照片，車
      禍發生後，刮地痕之起點在中山北路二段與梅獅路交岔路口之「淨空區」內，
      是在中山北路二段行人穿越道之前方，而終點在梅獅路距離始點約三十五點七
      公尺處，ＮＱ─七七八號營業貨運曳引車停在梅獅路中間車道，右側車輪跨越
      至外側車道，雖然證人蔡治弘於九十二年十月十一日本院調查時證稱「：：兩
      車是在轉彎時碰，碰撞點在中山路斑馬線上，以地面刮地痕應該還沒有轉入梅
      獅路就碰撞：：」等詞，然依九十二年度相字第六三二號卷第十三頁下方、第
      十五頁照片所示，刮地痕是在中山北路二段行人穿越道之前方，而非行人穿越
      道之斑馬線上，且是在快、慢車道分道線前方；又上開路段之中山北路外側車
      道寬四公尺，中間車道三．五公尺，內側車道寬三．五公尺，亦有九十二年度
      交聲字第二六五號卷第四十一頁之道路交通事故現場圖可稽，可知如果簡志勇
      若當時騎機車亦係是右轉梅獅路，因機車行進之外側車道寬四公尺，鮮少會沿
      外側車道與中間車道之車道線前行通過行人穿越道再右轉，足見本件車禍發生
      當時，簡志勇騎機車已越過機車停等區○○○○○道，且是直行而非右轉梅獅
      路至明，證人蔡治弘前述證詞顯然有誤；綜上可知，本件交通事故發生後，異
      議人甲○○所駕駛之曳引車車身已全部轉進梅獅路一段之快車道上，而簡志勇
      騎駛之機車係直行，本應依交通號誌停止在機車停等區等待，惟猶直行越過機
      車停等區○○○○○道，而與自中山北路中間車道右轉，通過行人穿越道之異
      議人甲○○駕駛曳引車車右前側發生碰撞而卡在右前輪前方，被拖行右轉直行
      越過梅獅路口之行人穿越道，因異議人甲○○駕駛曳引車通過機車停等區○○
      ○○○道而準備向右轉時見同向右方之簡志勇騎駛機車自後直行駛至，因直行
      號誌燈係紅燈，路口復有機車停等區，研判直機車騎士志勇應會在暫停在機車
      停等區等候，遂右轉往梅溪路駛去，又大型曳引車右轉時會有視線死角，鮮難
      看見突然越過機車停等區○○○○○道之機車，實難期異議人甲○○能注意及
      此而有防範之可能，此外，依現存之積極證據，尚不足以證明異議人甲○○有
      駕車右轉彎未注意車前狀態之行為，本件認定異議人甲○○上開駕駛車輛違規
      之積極事證尚有不足，且又查無其他相關證據資料可憑審認，故異議人甲○○
      之本件違規實屬不能證明，自應為有利於異議人甲○○之認定。
五、綜上所述，本件既查無其他積極證據足以證明異議人甲○○有原處分機關所認定
    之前開違規行為，自應作對異議人甲○○有利之認定，原處分機關遽對異議人甲
    ○○為前開裁決，即難認為允當，應認異議人甲○○之異議為有理由，自應由本
    院將原處分撤銷，改諭知受處分人甲○○不罰。
據上論斷，應依道路交通管理處罰條例第八十七條第二項，道路交通案件處理辦法第
二十條前段，裁定如主文。
中　　　華　　　民　　　國　　九十三　　年　　　九　　　月　　二十　　日
                                臺灣桃園地方法院交通法庭
                                    法  官  林 婷 立
右正本證明與原本無異。
如不服本裁定，應於裁定送達後五日內向本院提出抗告狀。
                                    書記官  楊 鳳 滿
中　　　華　　　民　　　國　　九十三　　年　　　九　　　月　　二十一　　日
